# 审议通过的利润分配方案（股东与上市公司）记账时点

提问人：tony868lamy 时间：2010-08-05 16:48:14
1 ）上市公司股东大会审议通过的利润分配方案，应付股利的记账时间（负债确认的时点）准则是否有明确的规定？（如：现金股利宣告日或审议通过日）
个人认为：股东大会审议通过利润分配预案的当日，对公司股东的股利支付义务已经产生（即：形成现时义务）且金额是确定的。实施时间也是可有明确限定的（上市公司应当在股东大会审议通过方案后两个月内，完成利润分配及转增股本事宜），所以应当在股利分配预案审议通过日记账。
但这与长期股权投资中所述的股利宣告日进行相关投资收益的会计处理则存在矛盾。
2 ）股利宣告日是指董事会公告股利实施具体方案的日期吗？
公司董事会将股利支付情况予以公告的日期。公告中将宣布每股支付的股利、股权登记期限、股利支付日期等事项。
结论：上述宣告日与审议通过日，上市公司与股东之间如记账日间不一致，必然引起合并抵销的问题。

回答人：chenyiwei
被投资企业确认应付现金股利的时点，和投资方确认应收现金股利的时点是一致的，均应为被投资企业的最高权力机构（上市公司为股东大会）通过股利分配决议的时点。因为在这一时点上正式成立现时义务。 投资者如果在股权登记日前将手中股票转让的，则其中所附的应收股利这一项债权将被一并转让。 至于上市公司的股利宣告日，“公司董事会将股利支付情况予以公告的日期。公告中将宣布每股支付的股利、股权登记期限、股利支付日期等事项”，但董事会的公告也是基于股东大会已经通过的利润分配决议，仅仅是一项对该决议的操作层面的程序性安排，实质性的义务在股东大会通过相关决议时已经存在。

回答人：chenyiwei
回复 7 楼 tony868lamy 的帖子有些公司可能认为要持有股票到股权登记日才能最终确定具有收取现金股利的权利。但是实际上这项权利在被投资企业股东大会通过现金股利分配决议时即已存在，以后如在股权登记日之前转让所持股份，则将该权利一并转让。

回答人：chenyiwei
回复 11 楼 tony868lamy 的帖子基本上可以这样理解。理论上不应存在双方确认应收／应付股利的时点不应存在差异，即均以上市公司股东大会通过现金股利分配决议之日作为确认应收／应付股利的日期。 当然，实务中也有一些专业从事投资业务的金融机构（如证券公司、证券投资基金、保险公司等）为了处理简便而在股权登记日才确认相关收益。对此类情况，因为此类机构的规模一般较大，投资组合品种多而分散，跨资产负债表日确认股利收益对报表的影响相对而言不重大，所以也可以基于重要性原则接受简化处理方法。

回答人：chenyiwei
回复 14 楼 tony868lamy 的帖子基本上赞同你的理解。但应注意以下问题： 1 、股东大会通过的是“利润分配方案”而不是“预案”（《公司法》第 38 条）。 2 、对于文中最后楷体内容中的“谨慎确认资产”，有不同意见。对“谨慎性原则”的理解，应当理解为在面临不确定性和风险时采取相对保守的处理方式，也就是谨慎性原则的运用应当与不确定性和风险相联系。在就某一交易或事项不存在重大风险和不确定性的情况下，不能以“谨慎性原则”作为选择该交易或事项的会计处理方法的理由，更不应将谨慎性原则片面理解为“在任何情况下都是把利润和净资产压得越低越好”。在现金股利分配这一问题上，在有股东大会决议公告作为依据的情况下，并不存在不确定性，因此不能以“谨慎性原则”作为对资产和负债采用不同确认标准的理由。

提问人：Alisa_wang 时间：2012-10-19 11:34:52
回复 chenyiwei 的帖子
陈老师，如果某大集团制定的利润分配办法，让各子公司根据半年报的预算实现损益情况预分红，年终根据年度预算再预分红一次（实质就是先让各子公司交现金），第二年会计报告报出之前，根据年度决算计算最终应该分红的金额，正式分配（通过董事会、股东会决议等）。
（ 1 ）那这个事项可以做为资产负债表日后调整事项吗(该事项在资产负债表日存在，只是日后再决议）？ （ 2 ）预分红时，可能并没有相关决议，子公司可以走利润分配科目，母公司入投资收益吗?

回答人：chenyiwei
我理解在子公司全年盈亏状况尚不确定、最终利润分配方案尚不确定的情况下，年度中间根据中期利润预分的现金股利不具有确认为投资方投资收益的条件，因为不确定相关经济利益最终是否很可能流入。

提问人：德芙小巧粒 时间：2018-08-13 10:46:28
陈老师，您好。关于股票投资取得分红的会计处理还有些问题请教，谢谢啦 1 、对于新准则下的“以公允价值计量且变动计入OCI的金融资产”，如果本公司购入A公司的股票，A公司的股东大会通过股利分配为 6 月 29 日，本公司在 6 月 25 日买入，确认为以公允价值计量且变动计入OCI的金融资产， 6 月 29 日，做如下分录：借 应收股利，贷 投资收益； 股权登记日为 7 月 13 日，股利发放日为 7 月 14 日，若在 7 月 12 日卖出，是需要将确认的投资收益冲掉吗？还是不用冲掉，将买卖差价计入OCI？ 2 、还是同样的情形，A公司是A+H股，股东大会还是 6 月 29 日，除息日是 7 月 6 日，股利发放日为 8 月 9 日，还是 6 月 25 日买入，在 6 月 29 日，借 应收股利，贷 投资收益；如果在 7 月 5 日卖出，是需要将确认的投资收益冲掉吗？还是不用冲掉，将买卖差价计入OCI？如果在 7 月 20 日卖出，是需要将确认的投资收益冲掉吗？还是不用冲掉，将买卖差价计入OCI？ 谢谢陈老师！

回答人：chenyiwei
因为上市公司股票是在活跃市场上以常规方式进行交易的，且按照分红派息流程，只有除权除息日在册的股东才有资格取得现金红利，所以股东确认投资收益的时间应该是除权除息日而不是上市公司股东大会决议日。相应地，因为本案例中在除权除息日之前卖出，故账上不应确认投资收益，直接将买卖差价（其中卖价含息）计入其他综合收益。 同样，对第二个问题，也是在除权除息日确认投资收益。如果出售日在此之前，则不确认投资收益；如果出售日在除权除息日之后，但截至出售时尚未取得对应的现金股利，则将所确认的应收股利与金融资产一并转让，应收股利的转让损益为零，股票投资的转让差价计入其他综合收益。

提问人：德芙小巧粒 时间：2018-08-14 13:31:28
谢谢陈老师，其中，“所以股东确认投资收益的时间应该是除权除息日而不是上市公司股东大会决议日”不是很理解；比如说股东大会决议日是 5 月 20 日，除权除息日是 5 月 31 日，那么我在这两个日期之间买入的，我理解应该是“含已宣告未分配股利”的股票，应该在初始确认时就计入“应收股利”？在持有期间利润表就不再确认投资收益了，请问理解是否正确，谢谢啦

回答人：chenyiwei
如果在这两个日期之间买入的，当然应当单独确认应收股利。我前面的回复是指此前已持有的股票投资何时确认股利收益。